【裁判字號】    97,財管,24
【裁判日期】    970604
【裁判案由】    指定遺產管理人
【裁判全文】
臺灣桃園地方法院民事裁定              97年度財管字第24號
聲  請  人  日盛國際商業銀行股份有限公司
法定代理人  丁○○
代  理  人  丙○○
被繼承人    乙○○亡）  生前.
關  係  人  甲○○
上列聲請人聲請指定被繼承人乙○○之遺產管理人事件，本院裁
定如下：
    主    文
指定關係人甲○○為被繼承人乙○○（女，民國○○年○○月○○日生
，身分證統一編號：Ｚ000000000號，生前最後住所：桃園縣中壢
市○○里○○○街4 號2 樓）之遺產管理人。
准對被繼承人乙○○之大陸地區以外之繼承人為承認繼承之公示
催告。
聲請人應於收受本裁定之日起貳拾日內，將本裁定登載於公報、
新聞紙或其他相類之傳播工具。
如有被繼承人之大陸地區以外之繼承人，應自本公示催告最後登
載公報、新聞紙或其他相類之傳播工具之日起壹年內向本院陳報
承認繼承，如不於公示期限內申報承認繼承時，被繼承人之遺產
於大陸地區之繼承人依法繼承、清償債權並交付遺贈物後有賸餘
者歸屬國庫。
聲請程序費用由被繼承人之遺產負擔。
    理    由
一、按先順序繼承人均拋棄其繼承權時，由次順序之繼承人繼承
    ，其次順序繼承人有無不明或第四順序之繼承人均拋棄其繼
    承權者，準用關於無人承認繼承之規定，此民法第1176條第
    6 項所定。又繼承開始時，繼承人有無不明，而無親屬會議
    ，或親屬會議未於民法第1177條所定一個月內選定遺產管理
    人時，利害關係人得聲請法院選任遺產管理人，同法第1178
    條第2 項前段亦有明文，又民法第1177條所謂繼承開始時繼
    承人有無不明，係指戶籍簿上無可知之法定繼承人或雖有之
    而皆為繼承之拋棄而言（最高法院88年度台上字第3185號判
    決參照），先予敘明。
二、本件聲請意旨略以：聲請人為被繼承人乙○○（民國○○年○○
    月○○日生）之債權人，茲因被繼承人業於96年10月24日死亡
    ，而其繼承人均已向本院聲明拋棄繼承並經法院准予備查在
    案，爰以利害關係人之身分，依據民法第1178條第2 項、非
    訟事件法第149 條第1 項之規定，請求選任關係人甲○○為
    被繼承人之遺產管理人等語，並提出借據、授信約定書、消
    費性貸款約定書及貸款總約定書影本，本院96年度繼字第
    1335 號 、第1404號、第1543號等拋棄繼承事件之准予備查
    函文、關係人甲○○身分證影本、願任同意書正本、土地登
    記專業代理人之考試院考試及格證書、檢覈及格證書、地政
    士開業執照影本等為證。
三、經查，聲請人前開主張，業據其提出前揭書證，並據本院調
    閱本院96年繼字第1334號、第1335號、第1404號、第1543號
    等拋棄繼承卷宗查核屬實；又被繼承人死亡迄今已逾民法第
    1177條所定一個月期間，仍無親屬會議選任之遺產管理人向
    本院陳明或向聲請人為處理債務之表示，堪認被繼承人所遺
    財產現確處於無人管領之狀態，是以本件確有為被繼承人所
    遺財產選任遺產管理人之必要。
四、按遺產管理人之設，旨在管理保存及清算遺產，以免遺產散
    失，是以遺產管理人具有相當之公益色彩；又選任遺產管理
    人，除慮及管理遺產之公平性外，須考慮其適切性，亦即可
    對其遺產、遺債之情形瞭解較深，復與遺債債權人無利害共
    同關係而得忠誠處理者，優先選任為宜。是聲請人請求本院
    指定關係人甲○○為被繼承人所遺財產之遺產管理人，本院
    衡酌甲○○係執業地政士，足堪勝任本件遺產管理人之職務
    ，並可忠實執行搜索被繼承人之債權人、受遺贈人，清償債
    權或交付遺贈物等事務，且據甲○○以書面陳明願任本件遺
    產管理人，管理處分被繼承人之遺產等語，並提出身分證影
    本、願任同意書正本、地政士開業執照影本等為證。此外，
    復查無由甲○○任遺產管理人有何不適當之處，是本件請求
    指定甲○○為被繼承人乙○○之遺產管理人一節，於法尚無
    不合，應予准許，並依法為公示催告。
四、依非訟事件法第157 條，裁定如主文。
中    華    民    國    97    年    6     月    4     日
                              家事法庭法  官  周玉
上列正本證明與原本無異
如對本裁定抗告須於裁定送達後10日內向本院提出抗告狀，並繳
納抗告裁判費新台幣1,000 元。
中    華    民    國    97    年    6     月    4     日
                                      書記官  張儷瓊


司法院資訊處製作；財團法人民間司法改革基金會備份。
